臺灣高雄地方法院刑事判決　　　　　 100年度審訴字第1506號
公　訴　人　臺灣高雄地方法院檢察署檢察官
被　　　告　莊建民
上列被告因違反藥事法案件，經檢察官提起公訴（99年度偵字第
23068 號），被告於準備程序中就被訴事實為有罪之陳述，經本
院告知簡式審判程序之旨，並聽取被告與公訴人之意見後，本院
裁定進行簡式審判程序，判決如下：
    主  文
莊建民犯藥事法第八十三條第一項之轉讓禁藥罪，共貳罪，均累
犯，各處有期徒刑柒月。應執行有期徒刑壹年。
    事  實
一、莊建民前因傷害案件，經本院以93年度訴字第21號判決判處
    有期徒刑8 月確定，於民國95年11月30日縮短刑期執行完畢
    。詎其仍不知悔改，明知甲基安非他命係毒品危害防制條例
    明文列管之第二級毒品，亦係藥事法所稱之禁藥，不得非法
    轉讓，竟基於轉讓禁藥之犯意，於附表所示時間、地點，將
    附表所示之禁藥甲基安非他命，無償提供予蔡岳明、王春雄
    （轉讓毒品之時間、地點、方式均詳如附表）。嗣於99年3
    月3 日23時許，因莊建民與謝明志發生爭執及扭打，莊建民
    持刀殺害謝明志（所涉殺人罪嫌部分，現上訴最高法院審理
    中），莊建民亦受有刀傷而至高雄市苓雅區○○○路137 號
    邱外科醫院就醫時，於翌（4 ）日3 時50分許，在上開醫院
    急診室內為警拘提到案，警方復於同日4 時許，至莊建民位
    於高雄市○○區○○街3 巷7 號18樓之住處搜索，始循線查
    悉上情。
二、案經高雄市政府警察局鼓山分局報請臺灣高雄地方法院檢察
    署檢察官偵查起訴。
    理  由
一、按被告莊建民所為係犯死刑、無期徒刑、最輕本刑為3 年以
    上有期徒刑以外之罪，其於準備程序中就被訴事實為有罪之
    陳述，經受命法官告知簡式審判程序之旨，並聽取公訴人、
    被告之意見後，本院合議庭認為適宜由受命法官獨任進行簡
    式審判程序，依刑事訴訟法第273 條之1 第1 項規定，裁定
    由受命法官獨任進行審判程序，合先敘明。
二、上揭事實，均業據被告於本院審理時供承不諱，核與證人蔡
    岳明、王春雄於警詢及偵查中證述之內容大致相符，並有搜
    索扣押筆錄、扣押物品目錄表、通聯調閱查詢單各1 份及行
    動電話通訊錄翻拍照片8 張在卷可佐。是被告之任意性自白
    核與事實相符，洵堪採為論罪科刑之依據。本案事證明確，
    被告上開犯行，堪以認定，應依法論科。
三、按甲基安非他命為毒品危害防制條例第2 條第2 項第2 款所
    定之第二級毒品，亦係藥事法第22條第1 款所稱之禁藥（經
    行政院衛生署於68年7 月7 日以衛署藥字第221433號及69年
    12月8 日以衛署藥字第301124號公告、於75年7 月11日以衛
    署藥字第597627號重申公告禁用，迄未變更），倘行為人明
    知為甲基安非他命，而將未達行政院依上條例第8 條第6項
    規定所公告一定數量（依轉讓毒品加重其刑之數量標準第2
    條第1 項第2 款規定，轉讓第二級毒品達淨重10公克以上者
    ，加重其刑至二分之一）之甲基安非他命轉讓他人，毒品危
    害防制條例第8 條第2 項及藥事法第83條第1 項均定有處罰
    明文，前者法定刑為「6 月以上5 年以下有期徒刑，得併科
    新臺幣70萬元以下罰金」，且係前法；後者法定刑為「7 年
    以下有期徒刑，得併科新臺幣500 萬元以下罰金」，並屬後
    法，此即同一犯罪行為而同時有二種法律可資處罰之法條競
    合情形，應依「重法優於輕法」、「後法優於前法」法理，
    擇一適用較重之後法即藥事法第83條第1 項之轉讓禁藥罪處
    斷（最高法院96年度台上字第3582號判決意旨參照）。查被
    告轉讓甲基安非他命予如附表所示之蔡岳明、王春雄，依證
    人蔡岳明於偵訊中證稱：99年2 、3 月間，莊建民拿1 包甲
    基安非他命到我位於鼓山區○○街的住處給我施用，我在家
    施用完畢等語（偵卷第49頁）；證人王春雄於偵訊中證稱：
    我於99年3 月3 日中午去莊建民位於左營的住處，看到吸食
    器裡面有安非他命，我問他是否可以用，他說可以，我就施
    用了一次等語（偵卷第47頁），被告所轉讓予上開證人之甲
    基安非他命，均僅係供證人單次施用，數量雖不明，惟依文
    獻記載，正常人一天安非他命單次使用量超過0.2 公克，即
    有致命可能，數小時內大量使用，於體內可產生累積現象而
    導致中毒或死亡（參照行政院衛生署管制藥品管理局88年10
    月19日管檢字第81018 號函），是衡以正常人一天安非他命
    單次使用量應不超過0.2 公克，且卷內並無證據足佐被告該
    次轉讓予上開證人施用之甲基安非他命淨重已達10公克以上
    ，均難認有加重事由存在，自難認被告有毒品危害防制條例
    第8 條第6 項規定之加重情形，則揆諸前揭說明，被告轉讓
    甲基安非他命予上開證人之行為，應論以轉讓禁藥罪。故核
    被告所為，係違反藥事法第83條第1 項之明知為禁藥而轉讓
    罪。被告轉讓禁藥甲基安非他命前持有第二級毒品甲基安非
    他命之行為，同為實質上一罪之階段行為，高度之轉讓行為
    既已依藥事法加以處罰，依法律適用完整性之法理，其低度
    之持有第二級毒品甲基安非他命行為，自不能再行割裂適用
    毒品危害防制條例加以處罰（最高法院82年度台上字第4076
    、6613號判決意旨參照）。被告先後2 次轉讓禁藥之犯行，
    犯意各別，行為互殊，應予分論併罰。再被告有如事實欄所
    載之科刑、執行紀錄，有臺灣高等法院被告前案紀錄表在卷
    可憑，其於刑之執行完畢後，5 年內再犯本件有期徒刑以上
    之各罪，為累犯，應依刑法第47條第1 項規定，均加重其刑
    。爰審酌被告明知禁藥即甲基安非他命足以殘害人之身體健
    康，仍轉讓予如附表所示之2 人施用，雖未取得代價，然造
    成他人身體之自我傷害，其行為對於他人及社會均具相當程
    度之不良影響，足使社會因施用甲基安非他命人口增加，而
    減損勞動生產力，提高社會成本，所生損害非小，惟念其犯
    後坦承犯行，態度尚可，並參酌被告轉讓之對象為2 人，轉
    讓之次數各僅有1 次，暨其犯罪動機、目的、所生損害等一
    切情狀，分別量處如主文所示之刑，並定應執行刑如主文所
    示，以資懲儆。
據上論斷，應依刑事訴訟法第273 條之1 、第284 條之1 、第29
9 條第1 項前段，藥事法第83條第1 項，刑法第11條前段、第47
條第1 項前段、第51條第5 款，判決如主文。
本案經檢察官李英霆到庭執行職務。
中    華    民    國   100    年    7     月    11    日
                刑事第十庭  法  官  楊珮瑛
以上正本證明與原本無異。
如不服本判決應於收受送達後10日內向本院提出上訴書狀，並應
敘述具體理由；如未敘述上訴理由者，應於上訴期間屆滿後20日
內向本院補提理由書（均須按他造當事人之人數附繕本）「切勿
逕送上級法院」。
中    華    民    國   100    年    7     月    11    日
                            書記官  陳莉庭
附錄本判決論罪科刑法條全文
藥事法第83條第1 項
明知為偽藥或禁藥，而販賣、供應、調劑、運送、寄藏、牙保、
轉讓或意圖販賣而陳列者，處7 年以下有期徒刑，得併科新臺幣
5 百萬元以下罰金。
附表：
 ┌─┬───┬───┬────┬────────┬─────┬────────┐
 │編│轉讓人│受讓人│轉讓時間│轉讓地點        │轉讓之毒品│轉讓方式        │
 │號│      │      │        │                │          │                │
 ├─┼───┼───┼────┼────────┼─────┼────────┤
 │1 │莊建民│蔡岳明│99年2 月│高雄市鼓山區西藏│甲基安非他│莊建民於左揭時、│
 │  │      │      │至3 月3 │街351 巷4 號5 樓│命1包（10 │地，將甲基安非他│
 │  │      │      │日中午前│之2 （蔡岳明住處│公克以下）│命1包轉讓予蔡岳 │
 │  │      │      │某時    │）              │          │明施用。        │
 ├─┼───┼───┼────┼────────┼─────┼────────┤
 │2 │莊建民│王春雄│99年3月3│高雄市左營區果峰│甲基安非他│莊建民於左揭時、│
 │  │      │      │日中午  │街3 巷7 號18樓（│命（10公克│地，將玻璃球內甲│
 │  │      │      │        │莊建民住處）    │以下）    │基安非他命轉讓予│
 │  │      │      │        │                │          │王春雄施用。    │
 └─┴───┴───┴────┴────────┴─────┴────────┘